【裁判字號】    99,訴,1278
【裁判日期】    991020
【裁判案由】    毒品危害防制條例
【裁判全文】
臺灣高雄地方法院刑事判決              99年度訴字第1278號
公  訴  人  臺灣高雄地方法院檢察署檢察官
被      告  甲○○
上列被告因違反毒品危害防制條例案件，經檢察官提起公訴（99
年度毒偵字第3796號），被告就被訴事實為有罪之陳述，經本院
合議庭裁定由受命法官獨任進行簡式審判程序，本院判決如下：
    主  文
甲○○施用第一級毒品，累犯，處有期徒刑壹年伍月，扣案第一
級毒品海洛因包（含包裝袋只，海洛因驗後合計淨重壹點
公克）、殘留第一級毒品海洛因之注射針筒壹支，均沒收銷燬之
，扣案使用過之夾鏈袋貳只、未使用之注射針筒貳支均沒收；又
施用第二級毒品，累犯，處有期徒刑伍月。應執行有期徒刑壹年
捌月，扣案第一級毒品包（含包裝袋只，海洛因驗後合計淨
重壹點公克）、殘留第一級毒品海洛因之注射針筒壹支，均沒
收銷燬之，扣案使用過之夾鏈袋貳只、未使用之注射針筒貳支均
沒收。
    犯罪事實及理由
一、犯罪事實：甲○○前因施用毒品案件，經送觀察、勒戒後，
    認無繼續施用毒品之傾向，於民國88年8 月27日執行完畢釋
    放出所。又因施用毒品案件，經送觀察、勒戒後，認有繼續
    施用毒品之傾向，復經法院裁定送強制戒治，於90年5 月23
    日停止戒治出所，並交付保護管束，後於90年8 月8 日期滿
    ，視為強制戒治執行完畢。其於上開強制戒治執行完畢釋放
    後5 年內，於91年間又施用毒品，而經臺灣屏東地方法院以
    92年度訴緝字第50號判處有期徒刑10月、4 月，應執行有期
    徒刑1 年確定，經發監執行，於94年6 月25日執行完畢。復
    因施用毒品案件，經臺灣桃園地方法院以93年度訴字1978號
    判處有期徒刑10月、4 月，應執行有期徒刑1 年確定；再因
    施用毒品案件，經臺灣高等法院高雄分院以95年度上訴字23
    25號判處有期徒刑1 年2 月，嗣經減刑為有期徒刑7 月，上
    開2 罪接續執行，於96年10月16日假釋出監，並付保護管束
    ，後於97年1 月22日期滿，上開假釋未經撤銷，視為執行完
    畢。詎其仍不知悔改及戒除毒癮，復分別為下列行為：(一)基
    於施用第一級毒品海洛因之犯意，於99年6 月9 日某時許，
    在其妹婿游泰隆位於高雄縣內門鄉內門村墩子腳19號住處內
    ，以將第一級毒品海洛因加水稀釋後用針筒注射之方式，施
    用第一級毒品海洛因1 次；(二)基於施用第二級毒品甲基安非
    他命之犯意，於99年6 月9 日下午某時許，在高雄縣內門鄉
    某處，以將甲基安非他命放入玻璃球內點火吸取煙霧之方式
    ，施用第二級毒品甲基安非他命1 次。嗣於99年6 月9 日19
    時20分許，甲○○在其妹婿上開住處內為警查獲，並扣得其
    所有之第一級毒品海洛因3 包（含包裝袋3 只，海洛因驗後
    合計淨重1.3 公克）、殘留第一級毒品海洛因之注射針筒1
    支，及其所有之使用過夾鏈袋2 只、未使用注射針筒2 支，
    復經警採其尿液送驗後，呈嗎啡及甲基安非他命陽性反應，
    而查悉上情。案經高雄縣政府警察局丙○分局報請臺灣高雄
    地方法院檢察署檢察官偵查起訴。
二、認定事實所憑之證據名稱：
  (一)被告甲○○於本院審理時之自白（見院二卷第24頁反面、第
    25頁正面、第30頁反面）。
  (二)代號與真實姓名對照表、台灣檢驗科技股份有限公司99年6
    月24日濫用藥物檢驗報告各1 紙（見警卷第29頁、偵卷第21
    頁）。
  (三)搜索扣押筆錄、扣押物品目錄表各1 份、照片16幀、法務部
    調查局濫用藥物實驗室99年7 月16日鑑定書1 紙、高雄醫學
    大學附設中和紀念醫院99年9 月27日檢驗報告1 紙（見警卷
    第35至37頁、第44至47頁，偵卷第20、25頁、院二卷第18頁
    ）。
  (四)刑案資料查註紀錄表、全國施用毒品案件紀錄表、臺灣高等
    法院被告前案紀錄表各1 份。
三、查毒品危害防制條例於92年7 月9 日修正公布，自93年1 月
    9 日施行，其中第20條、第23條將施用毒品之刑事處遇程序
    ，區分為「初犯」及「5 年內再犯」、「5 年後再犯」。依
    其立法理由之說明：「初犯」，經觀察、勒戒或強制戒治後
    ，應為不起訴處分或不付審理之裁定；經觀察、勒戒或強制
    戒治執行完畢釋放後，「5 年內再犯者」，因其再犯率甚高
    ，原實施之觀察、勒戒及強制戒治既已無法收其實效，爰依
    法追訴或裁定交付審理。至於經觀察、勒戒或強制戒治執行
    完畢釋放後，「5 年後再犯」者，前所實施之觀察、勒戒或
    強制戒治已足以遮斷其施用毒品之毒癮，為期自新及協助其
    斷絕毒癮，仍適用「初犯」規定，先經觀察、勒戒或強制戒
    治之程序。從而依修正後之規定，僅限於「初犯」及「5 年
    後再犯」2 種情形，始應先經觀察、勒戒或強制戒治程序。
    倘被告於5 年內已再犯，經依法追訴、處罰，縱其第3 次（
    或第3 次以上）再度施用毒品之時間，在初犯觀察、勒戒或
    強制戒治執行完畢釋放5 年以後，已不合於「5 年後再犯」
    之規定，且因已於「5 年內再犯」，顯見其再犯率甚高，原
    實施觀察、勒戒或強制戒治，已無法收其實效，即應依該條
    例第10條處罰（最高法院95年5 月9 日第7 次刑事庭會議決
    定參照）。經查，被告前因施用毒品案件，經送觀察、勒戒
    後，認無繼續施用毒品之傾向，於88年8 月27日執行完畢釋
    放出所。又因施用毒品案件，經送觀察、勒戒後，認有繼續
    施用毒品之傾向，復經法院裁定送強制戒治，於90年5 月23
    日停止戒治出所，後於90年8 月8 日期滿，視為強制戒治執
    行完畢。其於上開強制戒治執行完畢釋放後5 年內，於91年
    間又施用毒品，而經臺灣屏東地方法院以92年度訴緝字第50
    號判處有期徒刑10月、4 月，應執行有期徒刑1 年確定，經
    發監執行，於94年6 月25日執行完畢等情，有刑案資料查註
    紀錄表、全國施用毒品案件紀錄表、臺灣高等法院被告前案
    紀錄表各1 份在卷可憑。是被告於強制戒治執行完畢釋放後
    5 年內既曾再犯施用毒品犯行，且經法院判處罪刑確定，則
    被告於99年6 月9 日再犯本件施用第一、二級毒品犯行，即
    非屬毒品危害防制條例第20條第3 項所定「5 年後再犯」之
    情形，自應依法追訴、處罰，合先敘明。
四、按海洛因係毒品危害防制條例第2 條第2 項第1 款所規定之
    第一級毒品，甲基安非他命係同條項第2 款所規定之第二級
    毒品，均不得非法持有、施用。核被告所為，係犯毒品危害
    防制條例第10條第1 項之施用第一級毒品罪及同條第2 項之
    施用第二級毒品罪。其持有第一、二級毒品後進而施用，其
    持有之低度行為，應為施用之高度行為所吸收，不另論罪。
    被告所犯上述施用第一級及第二級毒品二罪，犯意各別，行
    為互殊，應予分論併罰。查被告前因違反毒品危害防制條例
    案件，經臺灣桃園地方法院以93年度訴字1978號判處有期徒
    刑10月、4 月，應執行有期徒刑1 年確定；又因違反毒品危
    害防制條例案件，經臺灣高等法院高雄分院以95年度上訴字
    2325號判處有期徒刑1 年2 月，嗣經減刑為有期徒刑7 月，
    上開二罪接續執行，於96年10月16日假釋出監，並付保護管
    束，後於97年1 月22日期滿，上開假釋未經撤銷，視為執行
    完畢，有臺灣高等法院被告前案紀錄表1 份在卷可按，其受
    徒刑之執行完畢，5 年以內故意再犯有期徒刑以上之罪，為
    累犯，依法加重其刑。爰審酌被告因施用毒品案件，曾經強
    制戒治，仍未戒絕毒品，再犯本件施用毒品犯行，顯然缺乏
    戒絕毒品之決心。另衡以被告施用毒品雖係自戕一己之身體
    健康，所為尚未害及他人，且犯後於本院審理時已認罪坦承
    犯行，態度尚可。惟其前有多次違反毒品危害防制條例前科
    ，且最近1 次施用第一級毒品犯行，並經臺灣高等法院高雄
    分院以98年度上訴字第1151號判處有期徒刑1 年4 月確定，
    有臺灣高等法院被告前案紀錄表1 份附卷可稽，素行不佳，
    及其犯罪之動機、目的、手段、智識程度國中畢業、生活狀
    況暨檢察官對本案科刑範圍之意見等一切情狀，分別量處如
    主文所示之刑，並定其應執行刑，以資懲戒。扣案第一級毒
    品海洛因3 包（驗後合計淨重1.3 公克，且包裝袋3 只因與
    海洛因有直接接觸，均殘留微量海洛因難以分析剝離，亦無
    析離之實益及必要，當應整體視同毒品）、殘留第一級毒品
    海洛因之注射針筒1 支（見院二卷第18頁之高雄醫學大學附
    設中和紀念醫院檢驗報告1 紙），爰均依毒品危害防制條例
    第18條第1 項前段規定，不問屬於犯人與否，予以宣告沒收
    銷燬之。另扣案使用過之夾鏈袋2 只、未使用之注射針筒2
    支，均為被告所有，且分別係被告供施用第一級毒品犯罪所
    用及預備之物（見院二卷第30頁反面），爰均依刑法第38條
    第1 項第2 款規定，予以宣告沒收。至鑑驗耗用之毒品，既
    已滅失，自無庸宣告沒收銷燬，附此敘明，
據上論斷，應依刑事訴訟法第273 條之1 第1 項、第284 條之1
、第299 條第1 項前段、第310 條之2 、第454 條第1 項，毒品
危害防制條例第10條第1 項、第2 項、第18條第1 項前段，刑法
第11條、第47條第1 項、第38條第1 項第2 款、第51條第5 款，
判決如主文。
本案經檢察官乙○○到庭執行職務。
中    華    民    國    99    年    10    月    20    日
                  刑事第五庭  法  官  林永村
以上正本係照原本作成。
如不服本判決應於收受本判決後10日內向本院提出上訴書狀，並
應敘述具體理由，如未敘述上訴理由者，應於上訴期間屆滿後20
日內補提理由書狀於本院（均須按他造當事人之人數附繕本）「
切勿逕送上級法院」。
中    華    民    國    99    年    10    月    20    日
                              書記官  王珮樺
附錄本判決論罪科刑法條：
毒品危害防制條例第10條：
施用第一級毒品者，處6月以上5年以下有期徒刑。
施用第二級毒品者，處3年以下有期徒刑。

司法院資訊處製作；財團法人民間司法改革基金會備份。
